臺灣高等法院刑事裁定　　　　　　　　　　　　　　九十三年度交抗字第五七五號
　　抗　告　人　甲○○
右列抗告人因違反道路交通管理處罰條例案件，不服臺灣基隆地方法院中華民國九十
三年六月三十日裁定（九十三年度交聲字第七五號），提起抗告，本院裁定如左：
    主  文
抗告駁回。
    理  由
一、原裁定以：
  (一)聲請意旨略以：異議人之兄於民國九十三年三月五日晚間十一時廿五分許，騎乘
    伊所有之車號ＬＰ三─四七三號機車途經台北縣汐止市○○○路○段新台加油站
    前，為警舉發伊在車牌裝設螢光燈泡，原處分機關據以依道路交通管理處罰條例
    第十三條第一項第一款裁罰，然在車牌上裝設ＬＥＤ燈並不會影響牌照之辨認，
    伊亦因曾騎乘同輛機車超速而被逕行照相舉發，可見伊車牌上裝設ＬＥＤ燈並不
    會影響牌照之辨認，另聯合報亦載臺灣板橋地方法院於相同案例曾做出不罰之裁
    定云云。
  (二)經查：台北縣警察局汐止分局長安派出所警員鄧智源於右開時、地舉發異議人所
    有之車號ＬＰ三─四七三號機車在車牌上違規裝設螢光燈泡之事實，有台北縣警
    察局舉發違反道路交通管理事件通知單一紙在卷可稽。又異議人雖堅稱其裝設之
    螢光燈泡是裝設在車牌之二顆螺絲釘上，並非車牌四週都用螢光燈管罩住，不影
    響車牌之辨認云云，然證人即本件舉發警員鄧智源於本院九十三年五月十八日審
    理時證稱異議人雖係在車牌之二顆螺絲釘上裝設螢光燈泡，然在夜間仍會影響車
    牌之辨識等語。另本院調得異議人於九十一年十月二日晚間十時五十四分許，駕
    駛前開機車行經萬里鄉翡翠灣前因超速被逕行舉發之照片，然觀之該照片無從顯
    示該機車之螢光燈泡正在閃亮，因之，無從以該照片驗證異議人前開機車上之車
    牌裝設二顆螢光燈泡是否足以影響辨識，本院乃委請所轄之基隆市警察局第二分
    局代為尋找同樣在車牌之二顆螺絲釘上裝設螢光燈泡之汽機車，在夜間分別以肉
    眼觀察是否足以影響車牌之辨識？會否影響照相器材拍照之辨識？經該分局實地
    以同樣在車牌之二顆螺絲釘上裝設螢光燈泡之汽車，於夜間九時許，在該車正後
    方卅公分處之正後方、斜側拍攝、正後方五公尺處拍攝、正後方十公尺處拍攝，
    乃於九十三年六月三日以基警分二交字第０九三００一九二三七號函回覆本院以
    ：「本案如於夜間以肉眼觀察（正常視力、適當光線、距離及角度之情況下）之
    下，應尚能辨識其車牌號碼；惟如以照相等科學儀器拍攝時，可能會因為螢光（
    霓虹）燈之燈影關係，影響車牌辨識。」，此自卷附之在汽車正後方十公尺處拍
    攝之照片二幀即可觀之甚明（即車牌號碼因螢光燈之影響，有數碼無從辨認）。
    因是，異議人於前開機車上裝設二顆螢光燈泡之行為，符合道路交通管理處罰條
    例第十三條第一項第一款所謂之「以安裝其他器具之方式，使不能辨認其牌號者
    」，從而，原處分機關據而依異議人所涉違規事實，依該條項款之規定，裁處異
    議人新台幣二千四百元，即核無不合。至異議人所提供之聯合報剪報資料記載「
    ．．．臺灣板橋地方法院之法官認為舉發員警在當晚仍能用目視辨識車號，即無
    不能辨識車牌之情形，至如以測速照相會無法看到牌號，員警則未提出實際資料
    ，純為員警個人推測之詞，無從作為認定之證據．．．」，然該院法官竟未依職
    權自行或委請他人做如本院前開之測試觀察並作成紀錄以資判斷，即驟然以證據
    不足作成撤銷不罰之裁定，實有未合，本院尚無從依循該院之跡而為本件裁定。
    綜上，本件聲請核無理由，原處分機關之裁決於法無違。
二、本件抗告意旨略以：
  (一)違規事實與處罰之條文並不合。
  (二)該車曾經超速，經測速照相器材拍攝，已經繳款結案，故抗告人之機車雖裝置螢
    光燈泡，但不影響辨認。
  (三)本件舉發之時正下著綿綿細雨，員警亦有近視，有近視如何判定影響辨認？
  (四)原審改依第十九條實在跟事實差異很多。
三、經查：
  (一)本件抗告人於機車牌照上裝置螢光燈泡，至員警無法辨認車牌等情，已經原審於
    裁定中詳加說明，並有基隆市警察局第二分局製有觀察報告及所附照片五張在卷
    可稽，依其結論：螢光可能影響科學儀器拍攝，而影響車牌之辨認。至抗告人所
    舉曾經九十一年十月二日因超速違規遭照相，並無不清楚情形云云，已經原審說
    明該照片上並無法認定螢光燈泡有開啟，自不能以該超速之相片證明螢光燈泡不
    影響車牌之識別。
  (二)原審認定本件車牌加裝螢光燈泡，將影響車牌之識別，係參考基隆市警察局第二
    分局之報告判斷，並非只根據取締員警之判斷，故員警縱有近視亦不影響本件之
    結果，況基隆市警察局第二分局之報告中所稱夜間肉眼觀察尚能辨識之前提，係
    適當之光線、距離、角度之下，亦可佐證螢光對車牌之辨認有影響。
  (三)又原審裁定駁回抗告人之異議，認原處分機關之處罰並無不當，而原處分機關係
    依道路交通管理處罰條例第十三條第一款之規定，即安裝其他器具，使不能辨認
    其牌號，至原裁定於裁定之末載明該裁定係依「道路交通案件處理辦法第十九條
    」之規定，係法院辦理交通案件所遵循之程序規定，並非抗告人違規之實體法規
    定，抗告人執此指摘原裁定不當，容有誤會。
  (四)綜上所述，本件抗告人之抗告為無理由，應駁回其抗告。
三、據上論結，應依道路交通案件處理辦法第二十六條、刑事訴訟法第四百十二條，
    裁定如主文。
中　　　華　　　民　　　國　　九十三　　年　　　八　　　月　　 十三 　　日
                              臺灣高等法院刑事第二十二庭
                                  審判長法  官  蔡　秀　雄
                                        法  官  蘇　素　娥
                                        法  官  周　占　春
右正本證明與原本無異。
不得再抗告。
                                        書記官  葉　金　發
中　　　華　　　民　　　國　　九十三　　年　　　八　　　月　　 十六 　　日
